臺灣新竹地方法院民事判決　九十一年度訴字第七○三號
　　原　　　告　新竹國際商業銀行股份有限公司
　　法定代理人　辛○○
　　訴訟代理人　丁○○
　　　　　　　　己○○
　　送達代收人　庚○○
　　被　　　告　丙○
　　　　　　　　戊○○
　　　　　　　　壬○○
　　　　　　　　子○○
　　　　　　　　丑○○
　　　　　　　　寅○○
　　　　　　　　癸○○
　　　　　　　　卯○○
　　訴訟代理人　甲○○
　　被　　　告　乙○○
右當事人間請求返還消費借貸事件，本院判決如左：
    主      文
被告應連帶給付原告新台幣陸拾捌萬柒仟壹佰貳拾玖元，及自民國九十年五月十九日
起至清償日止，按年息百分之十二計算之利息，暨自民國九十年五月十九日起至清償
日止，逾期六個月以內者，按上開利率百分之十，超過六個月以上者，按上開利率百
分之二十計算之違約金。
訴訟費用由被告連帶負擔。
    事    實
甲、原告方面：
一、聲明：如主文所示。
二、陳述：
（一）緣訴外人呂沈釵於民國八十六年十二月二十日邀訴外人沈金水、沈來成（更名
      為沈家輝）為連帶保證人，向原告借款新台幣（下同）二百萬元，約定：借款
      期間自八十六年十二月二十日起至九十三年十二月二十日止，借款人應按期於
      每月二十日繳納本息一次，利息按年利率百分十二計算，採固定利率，借款人
      如未依約繳付本息，視為全部到期，應將所欠借款一次清償，並自遲延之日起
      ，逾期六個月以內者，另按上開利率百分之十加付違約金，逾期超過六個月以
      上者，另按上開利率百分之二十加付違約金。
（二）而上開連帶保證人沈金水於八十八年二月二十日死亡，且其配偶沈周崑鸞、養
      女蔡沈炭、長女彭沈敏、四女沈滿、三子沈錦來分別於七十七年三月二十八日
      、九十年五月十三日、六十年二月二十七日、四十六年六月十日、五十四年十
      一月六日死亡，是其法定繼承人為借款人呂沈釵、連帶保證人沈來成及本件被
      告九人，依民法第一千一百五十三條規定，本件被告九人就被繼承人沈金水之
      保證債務，負連帶清償責任。
（三）詎借款人僅繳納本息至九十年五月十四日止，計至九十年五月十八日止，尚積
      欠本息九十六萬六千七百七十三元，因借款人已逾期繳付本息達一次以上，借
      款人與連帶保證人沈來成、沈金水之法定繼承人應連帶將借款一次全數清償，
      而原告前對借款人呂沈釵、連帶保證人沈來成取得本院核發之八十九年度促丁
      字第六四六五號確定支付命令為執行名義，嗣聲請拍賣連帶保證人沈來成所有
      不動產，業經本院以八十九年度執字第四九一九號強制執行程序拍定，原告獲
      分配二十七萬九千六百四十四元，尚有六十八萬七千一百二十九元未獲清償，
      被告應負連帶清償責任，爰依消費借貸、連帶保證、繼承等法律關係，訴請被
      告連帶給付如主文所示之本金及自九十年五月十九日起算之約定利息、違約金
      。
三、證據：提出借據、繼承系統表、本院八十九年度執字第四九一九號分配表（均影
    本）各一份為證。並聲請訊問證人林建良。
乙、被告方面：
壹、被告乙○○經合法通知，未於最後言詞辯論期日到場，惟據其到場之陳述：
一、聲明：原告之訴駁回。
二、陳述：否認沈金水在借據上指印之真正。
貳、其餘被告部分：
一、聲明：原告之訴駁回。
二、陳述：
    原告提出之借據上並無被繼承人沈金水之簽名，只有指印及「沈金水」印文，對
    保當時，沈金水已經罹患老年癡呆症而無意識能力，始在安養院休養，原告不該
    讓無意識能力之沈金水擔任連帶保證人，且沈金水對保時應無法理解按捺指印之
    意義，否認連帶保證責任。
三、證據：聲請訊問證人沈來成。
    理    由
甲、程序部分：
    被告乙○○未於最後言詞辯論期日到場，亦查無民事訴訟法第三百八十六條所列
    各款情形，依原告聲請，由其一造辯論而為判決。
乙、得心證理由：
一、原告主張訴外人呂沈釵於八十六年十二月二十日邀訴外人沈金水、沈來成為連帶
    保證人，向原告借款二百萬元，約定：借款期間自八十六年十二月二十日起至九
    十三年十二月二十日止，借款人應按期於每月二十日繳納本息一次，利息按年利
    率百分十二計算，採固定利率，借款人如未依約繳付本息，視為全部到期，應將
    所欠借款一次清償，並自遲延之日起，逾期六個月以內者，另按上開利率百分之
    十加付違約金，逾期超過六個月以上者，另按上開利率百分之二十加付違約金。
    上開連帶保證人即被告之被繼承人沈金水於八十八年二月二十日死亡，被告等為
    其法定繼承人，依法應繼承沈金水之保證債務。又借款人僅繳納本息至九十年五
    月十四日止，積欠本息九十六萬六千七百七十三元，經原告聲請拍賣沈來成所有
    不動產受償後，尚有六十八萬七千一百二十九元未獲清償，被告等應依法負連帶
    清償責任等語。被告則以原告提出之借據上並無沈金水之簽名，只有指印及「沈
    金水」印文，對保當時，沈金水已經罹患老年癡呆症而無意識能力，始在安養院
    休養，原告不該讓無意識能力之沈金水擔任連帶保證人，且沈金水對保時應無法
    理解按捺指印之意義，否認連帶保證責任等語，資為抗辯。
二、原告主張訴外人呂沈釵於八十六年十二月二十日邀訴外人沈金水、沈來成為連帶
    保證人，向原告借款二百萬元，尚有六十八萬七千一百二十九元未獲清償等情，
    ，固經被告否認，並以前詞置辯，惟查：原告主張上開事實，業經其提出借據、
    本院八十九年度執字第四九一九號分配表各一份為證，並經證人即原告之對保人
    員林建良到庭證述：「是我對保的」、「八十六年十二月十八日當天是沈來成載
    我去養老中心找沈金水對保，沈金水擔任四件借款之連帶保證人，共分二次對保
    ，都是沈來成載我去安養中心找沈金水對保。我到安養中心後，拿出借據出來對
    保，我說明借款金額，請他蓋手印當借款保證人，沈金水就伸手蓋手印，而沈金
    水印章是沈來成蓋的。一旁，沈金水身分證字號、住址是我們銀行承辦人員填寫
    的」「依據我對保時，沈金水對答方式，讓我覺得其意識清楚，我們一進門，沈
    金水就用台語問沈來成『你來了』，沈來成就回問『在這邊好不好？』接著，就
    向沈金水介紹說這是銀行的人員來對保，沈金水只有點頭說『喔』。我當時要求
    蓋手印，沈金水就伸出手來蓋，而印章部分是沈來成回到銀行內補蓋的。依據我
    的對保習慣，如果年紀比較大，我就要求他蓋手印，這一次我有先問過沈來成『
    沈金水可以直接簽名或蓋手印』。沈來成就表示蓋手印好了，所以當天就只有蓋
    手印」等語（參本院九十一年十月二十二日言詞辯論筆錄）；復經被告聲請之證
    人沈家輝即沈來成到場證述：「：：沈金水在民國八十六年十二月在安養院靜養
    ，我帶著銀行徵信人員去安養院，銀行人員就拿出表格要我父親蓋手印，擔任連
    帶保證人，因為我有在場看見，所以要我擔任見簽人」、「沈金水的印章是我提
    供給銀行蓋的，擔任連帶保證人之過程如證人（指林建良）所述。當天到安養院
    ，我確實有與沈金水對話，銀行人員只有表明『我是銀行人員今天來辦理對保』
    ，沈金水就點頭說『喔』！沈金水舉起手不知要在何處蓋手印時，銀行人員就表
    明『我牽你的手，蓋這些地方』。當時，沈金水有問我『吃飽沒？』我說這是銀
    行人員他點頭，至於是否意識清醒我不知道」等語（參本院九十一年十一月二十
    二日言詞辯論筆錄），而上開二證人係兩造分別聲請訊問之有利之證人，互核證
    述被繼承人沈金水在對保當天之談話應對、舉動相符，應堪採信，足認被繼承人
    沈金水在對保當時之意識尚屬清楚，從而原告主張被告之被繼承人沈金水應負擔
    保證責任，堪予採信，被告所辯沈金水罹患老年癡呆症而無意識能力云云，迄未
    舉證以證實其說，所辯不足採信。
三、又沈金水於八十八年二月二十日死亡，被告等為其法定繼承人，有原告提出之繼
    承系統表可參，並為兩造所不爭執，應認真實，是依民法第一千一百五十三條規
    定，被告等自應繼承沈金水之保證債務自明。從而，原告本於消費借貸、連帶保
    證、繼承等法律關係，訴請被告連帶給付如主文所示之本金及自九十年五月十九
    日起算之約定利息、違約金，洵屬正當，應予准許。
四、本件判決之基礎已臻明確，兩造其餘攻擊、防禦方法及舉證，經本院審酌後，均
    與判決結果無影響，爰不一一予以論列，附此敘明。
五、結論，本件原告之訴有理由，依民事訴訟法第三百八十五條第一項前段、第八十
    五條第二項，判決如主文。
中　　　華　　　民　　　國　　九十一　　年　　 十二 　　月　　二十七　　日
                                  臺灣新竹地方法院民事第一庭
~B法　　　官　黃美文
右為正本係照原本作成。
如對本判決上訴，須於判決送達後二十日內向本院提出上訴狀（須按他造當事人之人
數附繕本）。
~B法院書記官　洪木志
中　　　華　　　民　　　國　　九十一　　年　　 十二 　　月　　三十一　　日
